【裁判字號】    98,交抗,904
【裁判日期】    981230
【裁判案由】    聲明異議
【裁判全文】
臺灣高等法院高雄分院刑事裁定         98年度交抗字第904號
抗  告  人  交通部公路總局高雄區監理所屏東監理站
代  表  人  甲○○
受處分人    乙○○
上列抗告人因受處分人違反道路交通管理處罰條例案件，不服臺
灣屏東地方法院中華民國98年11月10日裁定（98年度交聲字第39
4 號），提起抗告，本院裁定如下：
    主  文
原裁定及原處分均撤銷。
乙○○汽車駕駛人，駕駛汽車經測試檢定酒精濃度超過規定標準
，應接受道路交通安全講習。
    理  由
一、抗告意旨略以：本件受處分人乙○○係因持有聯結車職業駕
    駛執照而駕駛重型機器腳踏車，依道路交通管理處罰條例第
    35條第1 項規定，自得吊扣其聯結車職業駕駛執照等語。
二、按：
  (一)汽車駕駛人，駕駛汽車經測試檢定，酒精濃度超過規定標準
    者，處新臺幣（下同）15,000元以上6 萬元以下罰鍰，並當
    場移置保管其車輛及吊扣其駕駛執照1 年；因而肇事致人受
    傷者，並吊扣其駕駛執照2 年；致人重傷或死亡者，吊銷其
    駕駛執照，並不得再考領，並應接受道路交通安全講習，道
    路交通管理處罰條例第35條第1 項第1 款、第24條第1 項第
    2 款定有明文。所謂酒精濃度超過規定之標準者，依道路交
    通安全規則第114 條第2 款之規定，係指汽車駕駛人飲用酒
    類或其他類似物後其吐氣所含酒精濃度超過每公升0.25毫克
    或血液中酒精濃度超過百分之0.05以上者而言。
  (二)又汽車駕駛人，因違反本條例及道路交通安全規則之規定，
    受吊銷駕駛執照處分時，吊銷其持有各級車類之駕駛執照，
    道路交通管理處罰條例第68條定有明文。此規定係於94年12
    月14日修正公布，並於95年3 月1 日施行，而修正前之道路
    交通管理處罰條例第68條則係規定「汽車駕駛人，因違反本
    條例及道路交通安全規則之規定，受吊扣或吊銷駕駛執照處
    分時，吊扣或吊銷其持有各級車類之駕駛執照」，觀其修法
    意旨，係以「原條文將違規駕駛人所持有之各級車類駕駛執
    照一併吊扣或吊銷，失之過酷，影響人民工作及生活甚鉅」
    為由，而刪除吊扣駕駛人駕駛執照時，應吊扣駕駛人持有各
    級車類駕駛執照之規定，是依現行道路交通管理處罰條例，
    已無得吊扣駕駛人所持有他級駕駛執照之依據存在，從而，
    於為吊扣駕駛人駕駛執照之處分時，自僅得吊扣駕駛人違規
    時所駕駛該級車類之駕駛執照，以限制其繼續駕駛該級車類
    行駛道路之權利，若駕駛人並無該級車類之駕駛執照，即無
    從執行吊扣駕駛執照之處分，而僅係應否依道路交通管理處
    罰條例第22條第1 項規定處罰駕駛人之問題。
三、經查：
  (一)受處分人於民國98年3 月15日0 時38分許，酒後騎乘車牌號
    碼GK6-503 號重型機器腳踏車，行經屏東縣內埔鄉○○路段
    時，因酒後吐氣所含酒精濃度達每公升達0.55毫克而為警查
    獲之違規事實，業經受處分人自承在卷，並有交通部公路總
    局高雄區監理所屏東監理站違反道路交通管理事件裁決書、
    臺灣屏東地方法院98年度交簡字第553 號判決書及臺灣高等
    法院被告前案紀錄表可參，其交通違規事實足以認定。
  (二)受處分人僅領有聯結車職業駕駛執照，並未領有重型機器腳
    踏車執照之事實，業據交通部公路總局高雄區監理所高雄區
    監理所屏東監理站98年11月2 日屏監異移字第98-338號函說
    明在卷，並有受處分人汽車駕照基本資料查詢結果1 紙在卷
    可稽。本件受處分人領有聯結車職業駕駛執照，酒後駕駛重
    型機器腳踏車之違規事實，固屬明確，惟依現行道路交通管
    理處罰條例第68條規定之解釋，依法僅得吊扣其重型機器腳
    踏車車駕駛執照，惟因本件受處分人並無該級車類之駕駛執
    照，即無從執行吊扣駕駛執照之處分，而僅係應否依道路交
    通管理處罰條例第22條第1 項規定處罰駕駛人之問題，尚不
    得吊扣駕駛人所持有各級車類之駕駛執照，以限制其繼續駕
    駛該級車類行駛道路之權利，已如前述。原處分機關未審酌
    修正後道路交通管理處罰條例第68條之規定，逕予裁處吊扣
    受處分人聯結車職業駕駛執照12個月，自有不當。
  (三)綜上所述，本件受處分人之前開異議部分為有理由。
四、原裁定因而將原處分關於違法吊扣受處分人聯結車職業駕駛
    執照部分予以撤銷，並為不罰之諭知，固非無見。惟因本件
    酒後駕車只有一個交通違規行為，而且有關其處罰效果之罰
    鍰、吊扣駕駛執照與施以道路交通安全講習等與該交通違規
    行為是否存在均無從分離。法院審理時應先確定受處分人是
    否確有交通違規行為存在，再決定原處分機關所適用之法律
    有無錯誤，從而法院自應就其全部予以審理。原審認其施以
    道路交通安全講習部分，不在異議範圍內，而未予審理，自
    有違法之處。又關於「不罰」之概念係指行為（刑法第12條
    、第18條第1 項、第19條第1 項、第21至第24條、行政罰法
    第7 條、第9 條第1 項、第3 項、第10條至第第13條參照）
    ；原裁定既認受處分人確有酒醉駕車之違規行為，惟於主文
    又為「不罰」之諭知，顯有矛盾之處。本件抗告雖無理由，
    惟原裁定及原處分既有違法之處，自應由本院將原裁定及原
    處分撤銷，並依道路交通管理處罰條例第24條第1 項第2 款
    規定，另為裁定如主文第2 項所示。
五、又本件因受處人並未領有重型機器腳踏車駕駛執照，已如前
    述，本院自無從為吊扣其重型機器腳踏車駕駛執照之諭知。
    至其因酒醉駕車而應依道路交通管理處罰條例第35條第1 項
    第1 款規定處罰鍰部分，因原處分機關並未予以裁罰，且受
    處分人之前開酒醉駕車行為而觸犯刑法第185 條之3 之公共
    危險罪部分，已經檢察官提起公訴，並經原審法院以98年度
    交簡字第553 號判決判處有期徒刑2 月，緩刑2 年確定，有
    該判決書及臺灣高等法院被告前案紀錄表可參，依行政罰法
    第26條第1 項，自無再行裁處罰鍰之餘地。至於其違反道路
    交通管理處罰條例第22條第1 項第4 款之領有聯結車駕駛執
    照而駕駛重型機器腳踏車之違規行為部分，因未經原處分機
    關裁處，且與本件之酒醉駕車行為可分，本院自無從予以審
    理，均附此敘明。
六、據上論結，應依道路交通案件處理辦法第26條，刑事訴訟法
    第413 條，裁定如主文
中    華    民    國    98    年    12    月    30    日
                  刑事第一庭    審判長法  官  周賢銳
                                      法  官  施柏宏
                                      法  官  黃仁松
以上正本證明與原本無異。
不得再抗告。
中    華    民    國    98    年    12    月    31    日
                                      書記官  林家煜

司法院資訊處製作；財團法人民間司法改革基金會備份。
